【裁判字號】    92,訴,2078
【裁判日期】    921120
【裁判案由】    毒品危害防制條例等
【裁判全文】
臺灣板橋地方法院刑事判決                        九十二年度訴字第二七八號
    公  訴  人  臺灣板橋地方法院檢察署檢察官
    被      告  甲○○
右列被告因違反毒品危害防制條例案件，經檢察官提起公訴（九十二年度毒偵字第二
一四四號）及移
，本院合議庭裁定依簡式審判程序，判決如左：
    主  文
甲○○連續施用第一級毒品，累犯，處有期徒刑拾月。
扣案之第一級毒品海洛因貳包（合計驗餘淨重零點柒陸公克）、第二級毒品安非他命
貳包（合計驗餘淨重零點伍參公克）、摻有海洛因香煙貳支（海洛因與香煙已無法分
離）、含安非他命殘渣之塑膠袋肆個內之安非他命殘渣（量微無法秤重）、含海洛因
殘渣之塑膠袋共貳拾伍個內之海洛因殘渣（量微無法秤重），均沒收銷燬之。含安非
他命殘渣之塑膠袋肆個、含海洛因殘渣之塑膠袋共貳拾伍個、安非他命吸食器壹個、
吸管壹支、海洛因分撥器壹個，均沒收之。
    事  實
一、甲○○於民國（下同）八十九年間，因違反毒品危害防制條例案件，經台灣士林
    地方法院判處有期徒刑六月，如易科罰金以三百元折算一日確定，並於九十年六
    月二十日易科罰金執行完畢（構成累犯）。甲○○前於八十七年間，曾因施用毒
    品案件，經本院依檢察官聲請裁定送觀察、勒戒後，認有繼續施用毒品之傾向，
    又經本院裁定令入戒治處所強制戒治一年，並經裁定停止戒治，所餘戒治期間交
    付保護管束，嗣於八十八年七月二十日保護管束期滿執行完畢後，經臺灣板橋地
    方法院檢察署檢察官於八十八年十月二十日，以八十八年度戒毒偵字第七八號為
    不起訴處分確定；其後又於八十九年間，因施用毒品案件，經臺灣士林地方法院
    依檢察官聲請裁定送強制戒治，並經臺灣士林地方法檢察署檢察官以八十九年度
    毒偵字第一三一八號提起公訴，經臺灣士林地方法院以八十九年度易字第五七○
    號判處有期徒刑六月，如易科罰金以三百元折算一日確定，其上開強制戒治並於
    九十年五月二日保護管束期滿執行完畢。詎仍不知悔改，明知海洛因、安非他命
    分別係毒品危害防制條例第二條第二項第一款、第二款所列之第一級、第二級毒
    品，不得施用、持有，竟復基於施用第一級毒品海洛因、第二級毒品安非他命之
    概括犯意，自九十年十二月間某日起至九十二年九月三十日止，在臺北縣三重市
    二重工業區朋友住處，以將海洛因置於香煙內點煙吸用之方式，或將安非他命置
    於吸食器內，再以火置其下方燒烤使安非他命產生煙霧，吸其霧氣之方式，或同
    時將毒品海洛因與安非他命置於吸食器內，再以火置其下方燒烤使海洛因、安非
    他命產生煙霧，吸其霧氣之方式，連續施用第一級毒品海洛因與第二級毒品安非
    他命多次（平均約每日施用海洛因、安非他命一次），而三犯施用毒品犯行。嗣
    為警於九十二年二月二十七日下午一時三十分許，在臺北市○○區○○街二六七
    之一號二樓查獲，並扣得第一級毒品海洛因二包（合計驗餘淨重零點七六公克）
    、摻有海洛因香煙二支、含安非他命殘渣（量微無法秤重）之塑膠袋四個、含海
    洛因殘渣（量微無法秤重）之塑膠袋十四個、安非他命吸食器一個、吸管一支；
    又於九十二年七月二十九日零時許，在臺北市○○○路○段二六一之十三號四樓
    為警查獲，並扣得第二級毒品安非他命二包（合計驗餘淨重零點五三公克）、含
    海洛因殘渣（量微無法秤重）之塑膠袋十一個、海洛因分撥器一個。
二、案經臺北市政府警察局士林分局報請臺灣士林地方法院檢察署呈請台灣高等法院
    檢察署核令轉臺灣板橋地方法院檢察署檢察官偵查起訴，及臺灣臺北地方法院檢
    察署檢察官移送併辦。
    理  由
一、右揭施用安非他命及海洛因之事實，業據被告甲○○於本院審理時坦承不諱，而
    其於前開時地經警先後查獲時所採集之尿液經送鑑定結果，均確呈嗎啡與安非他
    命陽性反應，有臺灣尖端先進生技醫藥股份有限公司於九十二年三月二十一日出
    具之濫用藥物檢驗報告、明生生物科技股份有限公司濫用藥物檢體檢驗報告各一
    件附於偵查卷可稽，復有第一級毒品海洛因二包（合計驗餘淨重零點七六公克）
    、摻有海洛因香煙二支、含安非他命殘渣（量微無法秤重）之塑膠袋四個、含海
    洛因殘渣（量微無法秤重）之塑膠袋十四個、安非他命吸食器一個、吸管一支、
    及第二級毒品安非他命二包（合計驗餘淨重零點五三公克）、含海洛因殘渣（量
    微無法秤重）之塑膠袋十一個、海洛因分撥器一個扣案足資佐證。再參以海洛因
    於人體內會代謝成嗎啡，因此涉嫌海洛因之施用者係檢驗其尿液中之嗎啡反應等
    情，為本院職務上已知之事實，被告亦自承其係施用海洛因，足見被告於上述時
    地所施用者除安非他命外，尚包括海洛因無訛。又依本院歷來審判經驗得知，海
    洛因及安非他命之吸食方式，依施用者之使用習慣而有所不同，並無一定模式可
    循，確有施用者將二者同置於吸食器內施用之可能，是被告於本院審理時所供施
    用時有同時將海洛因與安非他命混合同置於吸食器內並燒烤成煙而吸食該氣體之
    情事等語，應非無可能，足見被告前開之自白，應與事實相符。又查，被告前於
    八十七年間，曾因施用毒品案件，經本院依檢察官聲請裁定送觀察、勒戒後，認
    有繼續施用毒品之傾向，又經本院裁定令入戒治處所強制戒治一年，並經裁定停
    止戒治，所餘戒治期間交付保護管束，嗣於八十八年七月二十日保護管束期滿執
    行完畢後，經臺灣板橋地方法院檢察署檢察官於八十八年十月二十日，以八十八
    年度戒毒偵字第七八號為不起訴處分確定；其後又於八十九年間，因施用毒品案
    件，經臺灣士林地方法院依檢察官聲請裁定送強制戒治，並經臺灣士林地方法檢
    察署檢察官以八十九年度毒偵字第一三一八號提起公訴，經臺灣士林地方法院以
    八十九年度易字第五七○號判處有期徒刑六月，如易科罰金以三百元折算一日確
    定，其上開強制戒治並於九十年五月二日保護管束期滿執行完畢之事實，有臺灣
    高等法院被告全國前案紀錄表、臺灣板橋地方法院檢察署檢察官八十八年度毒偵
    字第七八不起訴處分書、臺灣士林地方法院八十九年度易字第五七○號判決書各
    一件在卷可稽。從而，本件事證明確，被告三犯施用海洛因及安非他命之犯行，
    堪以認定，應依法論科。
二、查海洛因與安非他命依其成癮性、濫用性及對社會危害性之程度，已分別為毒品
    危害防制條例第二條第二項第一款、第二款列為第一級毒品與第二級毒品。核被
    告甲○○施用第一級與第二級毒品之犯行，所為核係犯毒品危害防制條例第十條
    第一項施用第一級毒品罪與同條例第十條第二項施用第二級毒品罪。又被告非法
    持有第一級毒品與第二級毒品之低度行為，已分別為其施用第一級毒品與第二級
    毒品之高度行為所吸收，皆不另論罪。又被告於九十二年二月二十七日十八時許
    起回溯二十六小時、九十六小時內某時點施用第一級、第二級毒品犯行以外之犯
    罪事實部分，雖未據公訴人起訴，然該部分事實與公訴人起訴之犯罪事實，有連
    續犯裁判上一罪之關係，應為起訴效力所及，本院自得加以審究。再被告先後多
    次施用第一級毒品與第二級毒品之犯行，均時間密接，且犯罪構成要件相同，顯
    均係基於概括犯意為之，為連續犯，應依刑法第五十六條規定各論以一罪，並加
    重其刑。又被告係以一行為同時觸犯施用第一級毒品與第二級毒品之二罪，為想
    像競合犯，應從施用第一級毒品之重罪處斷，公訴人起訴書認二罪應分論併罰，
    尚有未洽，附此說明。又被告前於八十九年間，因違反毒品危害防制條例案件，
    經台灣士林地方法院判處有期徒刑六月，如易科罰金以三百元折算一日確定，並
    於九十年六月二十日易科罰金執行完畢，有臺灣高等法院被告全國前案紀錄表一
    件在卷可稽，其於有期徒刑執行完畢後五年內，再犯有期徒刑以上之本罪，為累
    犯，應依刑法第四十七條規定，加重其刑，並依法遞加重之。爰審酌被告曾因施
    用毒品經觀察、勒戒並戒治後，仍未能戒斷其施用毒品之惡習，再犯本件犯行，
    惟因施用毒品均僅係戕害其自己身心並無加害他人，再衡量其施用毒品時間之長
    短等一切情狀，量處如主文所示之刑，以示懲儆。
三、扣案之第一級毒品海洛因二包（合計驗餘淨重零點七六公克）、第二級毒品安非
    他命二包（合計驗餘淨重零點五三公克）、摻有海洛因香煙二支（海洛因與香煙
    已無法分離）、含安非他命殘渣之塑膠袋四個內之安非他命殘渣（量微無法秤重
    ）、含海洛因殘渣之塑膠袋共二十五個內之海洛因殘渣（量微無法秤重），分別
    為第一級、第二級毒品，應依毒品危害防制條例第十八條第一項前段之規定，均
    沒收銷燬之。含安非他命殘渣之塑膠袋四個、含海洛因殘渣之塑膠袋共二十五個
    、安非他命吸食器一個、吸管一支、海洛因分撥器一個，為被告所有供其施用毒
    品所用之物，爰依刑法第三十八條第一項第二款規定宣告沒收之。至另扣案之分
    裝袋六十個、電子秤一個、藥丸半顆（經鑑定結果未檢出有毒品成分），非違禁
    物，且被告否認為其所有，亦無證據證明於本案被告犯行有關，爰不予宣告沒收
    。
四、末按「除被告所犯為死刑、無期徒刑、最輕本刑為三年以上有期徒刑之罪或高等
    法院管轄第一審案件者外，於前條第一項程序進行中，被告先就被訴事實為有罪
    之陳述時，審判長得告知被告簡式審判程序之旨，並聽取當事人、代理人、辯護
    人及輔佐人之意見後，裁定進行簡式審判程序。」九十二年九月一日起施行之修
    正後刑事訴訟法第二百七十三條之一第一項定有明文。查本件被告所犯之施用第
    一級、第二級毒品罪，法定本刑並非為死刑、無期徒刑、最輕本刑為三年以上有
    期徒刑之罪，且被告於本院九十二年十月二十七日準備程序進行中，已就被訴及
    移送併辦之事實為有罪之陳述，經告知被告簡式審判程序之旨，被告及公訴人就
    本件改依簡式審判程序審理均表明無意見，是本院合議庭依前揭刑事訴訟法規定
    ，裁定本件由受命法官獨任進行簡式審判程序，附此敘明。
據上論斷，應依刑事訴訟法第二百七十三條之一第一項、第二百九十九條第一項前段
，毒品危害防制條例第十條第一項、第二項、第十八條第一項前段，刑法第十一條前
段、第五十六條、第五十五條、第四十七條、第三十八條第一項第二款，判決如主文
。
本案經檢察官黃重鋼到庭執行職務。
中      華      民      國    九十二    年     十一     月     二十     日
                                臺灣板橋地方法院刑事第十三庭
                                    法  官  白  光  華
右正本證明與原本無異。
如不服本判決，應於判決送達後十日內向本院提出上訴狀 (應附繕本) ，上訴於臺灣
高等法院。
                                    書記官  陳  靜  怡
中      華      民      國    九十二    年     十一月     二十一   日
附錄本案論罪科刑法條全文：
毒品危害防制條例第十條：
施用第一級毒品者，處六月以上五年以下有期徒刑。
施用第二級毒品者，處三年以下有期徒刑。


司法院資訊處製作；財團法人民間司法改革基金會備份。
